【裁判字號】    97,交聲,1289
【裁判日期】    980123
【裁判案由】    聲明異議
【裁判全文】
臺灣臺南地方法院交通事件裁定    97年度交聲字第1289號
移送機關    交通部公路總局嘉義區監理所臺南監理站
異議人即
受處分人    甲○○
上列受處分人因違反道路交通管理處罰條例案件，對於交通部公
路總局嘉義區監理所台南監理站民國97年11月21日所為之裁決處
分（處分案號：嘉監南字第裁74-S00000000號），聲明異議，本
院裁定如下：
    主  文
原處分撤銷。
甲○○汽車駕駛人停車時，有在禁止臨時停車處所停車者，處罰
鍰新臺幣陸佰元。
    理  由
一、原處分意旨略以：異議人即受處分人甲○○（下稱異議人）
    所有牌照號碼VEP-052號輕機車（下稱系爭機車），於民國
    （下同）97年4月5日15時10分，在台南市○○路21-1號，因
    在禁止臨時停車處所停車，遭台南市警察局交通隊員警逕行
    製單舉發，嗣經交通部公路總局嘉義區監理所臺南監理站（
    下稱移送機關）以其違規事證明確，依道路交通管理處罰條
    例第56條第1項第1款及違反道路交通管理事件統一裁罰標準
    表等規定，裁處罰鍰新台幣1,200元。
二、本件聲明異議意旨略以：異議人於97年4月5日於成功路加油
    站加油後，由於系爭機車車頭鎖壞掉，故將該機車停在成功
    路21號門前，該停放地點並沒有妨礙行人通行，車鎖壞掉是
    事實，有車行可證。當接到違規通知單時，異議人有至該處
    查看，沒有標誌不可停車，且天天都有機車停於該處未被拖
    吊，為此聲明異議等語。
三、按人行道，乃係指為專供行人通行之騎樓、走廊及劃設供行
    人行走之地面道路與人行天橋及人行地下道，且不得臨時停
    車，道路交通管理處罰條例第3條第3款、道路交通安全規則
    第111條第1款分別定有明文。又按汽車駕駛人停車時，有在
    禁止臨時停車處所停車者，處新臺幣600元以上1,200元以下
    罰鍰，道路交通管理處罰條例第56條第1項第1款定有明文。
四、經查：
  (一)移送機關指稱異議人所有系爭機車，於上揭時、地遭警舉發
    在禁止臨時停車處所停車，有台南市警察局97年4月7日南市
    警交字第S00000000號舉發違反道路交通管理事件通知單1份
    及違規舉發照片2幀附卷可稽，亦為異議人所不否認，此部
    分事實當可認定。
  (二)異議人雖辯稱該處並未標誌不得停車云云，惟查人行道依法
    本非供駕駛人停車之處所，係專供行人行走之處，不待主管
    機關劃設或設置標線、標誌為必要，倘在人行道之前劃設有
    禁止停車之紅色實線或設置標誌，亦僅具提醒、督促駕駛人
    注意之作用而已，並非以有無設有禁止停車之標線或標誌，
    作為判定該人行道是否為禁止臨時停車處所之處罰依據，此
    觀之道路交通安全規則第111條第1項第1款規定「人行道不
    得臨時停車」，與同條項第3款規定「在設有禁止停車標誌
    、標線之處所不得停車」併列，前者係以法律明文禁止停車
    之方式為規範即明，為保障其他用路人之安全及權益，受處
    分人概不得諉以該禁止停車之標線或標誌不清即得於該處停
    車而解免其責。從而，本件事證明確，異議人之違規行為堪
    以認定。
  (三)又按行政行為，應以誠實信用之方法為之，並應保護人民正
    當合理之信賴；行政行為，非有正當理由，不得為差別待遇
    ，行政程序法第8條、第6條分別定有明文，此即行政法上之
    誠實信用原則、信賴保護原則及平等原則。是基於事理本質
    ，相同事件固應為相同之處理，不得任意為差別之待遇；然
    在法治國家，遵守法規為每一國民之責任，自亦不得以他人
    違規行為尚未被取締，即執以為自己亦可以不遵守規定之適
    法理由，否則即曲解平等原則之真義，亦即人民不得主張「
    不法之平等」，故行政機關若怠於行使權限，致使人民因個
    案違法狀態未排除而獲得利益時，該利益並非法律所應保護
    之利益，因此其他人民不能要求行政機關比照該違法案例授
    予利益。故縱異議人指摘亦有其他違規車輛停放於該違規地
    點，未見執行機關處罰乙節屬實，然與其是否觸犯道路交通
    管理條例第56條第1項第1款之規定無涉，並不能據為其免責
    之依據，異議人以前情置辯，自不可採。
五、綜上所述，異議人因在禁止臨時停車處所停車，經移送機關
    依道路交通管理處罰條例第56條第1項第1款之規定予以裁罰
    ，並無違誤。惟依違反道路交通管理事件統一裁罰基準表之
    規定，機器腳踏車之汽車駕駛人停車時，有在禁止臨時停車
    處所停車者，其於期限內繳納或到案聽候裁決者，應受裁處
    之罰鍰為新台幣600元，而本件舉發通知單即台南市警察局
    97年4月7日南市警交字第S00000000號舉發違反道路交通管
    理事件通知單記載之應到案日期為97年5月7日，而異議人係
    於97年4月11 日即對本件舉發行為提出申訴，有台南市警察
    局97年4月22 日南市警交字第09718005260號函1份在卷可參
    ，因此，異議人既於應到案期限前即到案聽候裁決，依上所
    述，移送機關對其上述違規行為，應裁處之罰鍰應為新台幣
    600元，移送機關不查，誤裁處罰鍰新台幣1,200元，於法未
    合，本院自應將原處分撤銷，另為主文第2項所示之諭知，
    以資適法。
六、據上論斷，應依道路交通管理處罰條例第87條第2項、道路
    交通案件處理辦法第20條前段，裁定如主文。
中    華    民    國    98    年    1     月    23    日
                     交通法庭   法  官   陳淑勤
以上正本證明與原本無異。
如不服本裁定，應於送達後5日內，向本院提出抗告狀。
                                書記官   謝國欽
中    華    民    國    98    年    1     月    23    日


司法院資訊處製作；財團法人民間司法改革基金會備份。
